臺灣高雄地方法院刑事判決　　　　　　　99年度訴字第1199號
公　訴　人　臺灣高雄地方法院檢察署檢察官
被　　　告　林國樑
選任辯護人　洪條根律師
上列被告因妨害性自主罪案件，經檢察官提起公訴（99年度偵字
第13568 號），本院判決如下：
    主  文
林國樑犯乘機性交未遂罪，處有期徒刑參年肆月。
    事  實
一、林國樑與代號0000-0000 號女子（真實姓名年籍詳卷，下稱
    甲女）之父係熟識朋友。緣林國樑於99年4 月15日下午1 時
    許，與甲女之父，及王余長等數名友人，在高雄市左營區明
    德新村7 之1 號高雄市水上運動綜合訓練協會辦公室飲酒聚
    會，甲女駕車載送其父前往赴約後，乃停留該處陪同其父飲
    酒聊天，席間因甲女飲酒過量不勝酒力而酒醉，經甲女之父
    拜託友人王余長送甲女返回高雄市○○區○○路之甲女之父
    開設之公司辦公處所（該公司位於透天厝1 樓，詳盡地址如
    卷），林國樑（有飲酒，但未達辨識行為違法或依其辨識而
    行為之能力顯著降低程度）表示願一同護送甲女，隨後渠三
    人乃搭乘營業自小客車，於同日15時45分至16時許之間某時
    抵上開公司辦公處所，林國樑與王余長共同將甲女攙扶進入
    該辦公處所1 樓大門入口右方之藤椅上，林國樑因見甲女已
    然酒醉，竟萌對甲女乘機性交之犯意，先請王余長返回聚會
    ，待王余長搭車離去後，林國樑即關閉甲女辦公處所1 樓鐵
    製大門（該門中間有左右兩片長方形鐵片，上、下則均為柵
    欄形式，並附有淡青色透明壓克力板，關閉後自動上鎖），
    而趁甲女酒醉意識模糊且行動無法全然自主，處於相類精神
    障礙不能抗拒之際，將甲女自藤椅上挪移至地板，隔衣撫摸
    甲女胸部，再脫下甲女所著長褲及內褲，撫摸甲女下體，而
    著手對甲女為性交行為，然於尚未進入甲女性器或肛門之際
    ，適有經鄰居轉告甲女酒醉情形而前往關心之鄰居李鳳英，
    透過上開辦公處鐵製大門柵欄間縫隙查看，驚見林國樑上開
    舉止，即拍門並出言制止，向林國樑大喊稱：「你怎麼把她
    的褲子脫掉，趕快開門」等語，林國樑見東窗事發乃行罷手
    而未得逞。李鳳英見林國樑拒不開門，即返家報警，而卓好
    樣於聽聞李鳳英之喊叫聲亦即至現場察看關心，林國樑乃趕
    緊將甲女長褲穿回，移動甲女至1 樓較後方之地板後方行開
    門，向卓好樣及報警後返回現場之李鳳英稱：「你們變態，
    我們在爽不行喔」等語，適接獲李鳳英於同日16時6 分報案
    之員警趕到現場，依法逮捕林國樑，將神智不清之甲女送至
    醫院急救，嗣並在木椅上尋得林國樑不及幫甲女穿回之內褲
    1 件。
二、案經甲女訴由高雄市政府警察局楠梓分局報告臺灣高雄地方
    法院檢察署檢察官偵查起訴。
    理  由
壹、證據能力部分：
(一)、按被告以外之人於檢察事務官、司法警察官或司法警察調查
    中所為之陳述，與審判中不符時，其先前之陳述具有較可信
    之特別情況，且為證明犯罪事實存否所必要者，得為證據，
    刑事訴訟法第159 條之2 定有明文。被告爭執證人甲女、卓
    好樣、李鳳英警詢中證述之證據能力，而證人甲女對其為性
    侵害之既未遂等經過於警詢、本院審理中證述前後不一，本
    院考量警詢時距案發時間較近，且當時供述記憶清晰較無利
    弊得失考量，應認具有可信之特別情況。從而，認證人甲女
    於警詢之陳述得作為本案之證據。至證人卓好樣、李鳳英於
    警詢、本院審理中證述大致相符，其警詢中之陳述自無證據
    能力。
(二)、按被告以外之人於偵查中向檢察官所為之陳述，除顯有不可
    信之情況者外，得為證據，刑事訴訟法第159 條之1 第 2項
    定有明文，本案證人甲女、卓好樣、李鳳英於偵查中之陳述
    ，業經其等於證述前具結，亦無證據顯示檢察官在偵查時有
    不法取供之情形，且據上開證人做成證據之外部情狀，亦無
    證據顯示上開證述有顯不可信之情況，揆諸首揭說明，上開
    證人於偵查中之證述應有證據能力。
(三)、本判決所引用其餘傳聞證據資料，縱無刑事訴訟法第159 條
    之1 至第159 條之4 或其他規定之傳聞證據例外情形，因均
    經當事人、辯護人於法院調查證據時，知有第159 條第1 項
    不得為證據之情形，而未於言詞辯論終結前聲明異議，本院
    審酌上開證據作成時並無不合法定程序之情形，認為適當，
    依刑事訴訟法第159 條之5 第1 項、第2 項之規定，為傳聞
    法則之例外，應有證據能力。
貳、實體部分：
一、訊據被告林國樑固坦承於上開時間，於聚會中因告訴人甲女
    飲酒後明顯不勝酒力，與王余長送告訴人甲女返回前述公司
    辦公處所1 樓，嗣王余長先行離去，留被告與甲女獨處，於
    獨處時曾碰觸到甲女胸部，又甲女於查獲時仍係神智不清躺
    在該辦公處所1 樓地板上之事實不諱，然矢口否認有何趁機
    性交未遂犯行，辯稱：「王余長先行離去後，因甲女喝得很
    醉又再度摔倒，我自己扶甲女的時候，我滑倒，右額頭摔到
    地上頭破血流，摔倒的時候剛好趴在甲女身上，要撐手爬起
    時無意間碰觸被害人胸部。隔壁鄰居看到我趴在甲女身上，
    我就叫鄰居打119 ，說我受傷了，我沒有脫甲女的褲子，絕
    無對甲女性騷擾、性侵害犯行。」云云，然查：
(一)、被害人甲女於99年4 月15日下午因參與父親與被告、王余長
    等人聚餐飲用酒過量不勝酒力，已至癱軟須要靠人攙扶，而
    由被告、王余長一同送甲女回上開甲女父親開設之公司辦公
    處所1 樓，並安置甲女在藤椅上後，王余長先行離去之事實
    ，為被告所不否認，並經證人王余長證稱：被害人已醉倒，
    本來是只有我要扶被害人上車，林國樑經過就順便過來幫忙
    ；…我與被告扶被害人進屋…我與被告在扶抬被害人時，一
    進門就看到藤椅，被告就說把被害人放在籐椅上就好。…當
    時我們已停留約10分鐘，林國樑說我先回去招呼客人，他留
    在現場處理…我離開時沒有關門等語（見偵卷36頁、本院卷
    32-33 頁），及證人卓好樣證稱：「於當日下午3 點45分到
    4 點之間，看到計程車載著被害人回來，那時被害人站不住
    腳一直倒下去，有兩個人攙扶著被害人」等語（見偵卷15頁
    、本院卷26頁背面），並有被害人甲女（警卷代號0000-000
    0 ）於案發後之同日18時14分檢驗酒精血液濃度達394MG/DL
    （換算呼氣酒精濃度達1.745 MG/L，換算公式為：血液酒精
    濃度（單位MG/DL ）÷200 ＝呼氣酒精濃度（單位MG/L））
    之國軍左營總醫院一般生化報告單1 份，及99年4 月16日15
    時30分國軍左營總醫院受理疑似性侵害事件驗傷診斷書在卷
    可證（分見警卷25頁，偵卷證物袋），堪以認定。
(二)、被告於王余長離開後，竟趁告訴人甲女酒醉意識模糊且行動
    無法全然自主，處於相類精神障礙不能抗拒之際，將甲女自
    藤椅上挪移至地板，隔衣撫摸甲女胸部，再脫下甲女所著長
    褲及內褲撫摸甲女下體，而著手對甲女為性交行為（但尚未
    進入甲女性器或肛門），幸因前往關心之證人李鳳英出聲阻
    止而未遂之事實，業經被害人甲女於警詢中證稱：「我因酒
    醉遭林國樑將我送回公司，趁我酒醉無法抵抗，強脫我牛仔
    褲、內褲，並用手撫摸我胸部和下體…後來我昏厥不省人事
    。林國樑對我性侵害時，我當時意識是模糊的。」（警卷10
    頁背面、11頁）；於本院審理中證稱：「門是王余長走以後
    被告扣上的，門扣上以後就會反鎖，從外面打不開…被告一
    開始撫摸我胸部，後來還脫我褲子及內褲，…警察來時，我
    已沒有知覺」等語（見本院卷36頁、37頁背面）。且證人李
    鳳英於偵查及本院審理中亦證稱：「當天我一走出來，卓好
    樣就告訴我說甲女被兩個男生帶進屋子裡面，其中一個走出
    來，一個還在裡面，我一聽到就趕緊跑過去，因為門已經關
    上，所以我就趴在鐵門上的紗網（應是透明壓克力之誤）看
    ，我看到甲女躺在地上，褲子已經褪到大腿以下，因視線有
    被擋到，但我看到甲女大腿以上的部分是沒有褲子，當時我
    嚇到，就一直拍鐵門，我還跟被告說『你怎麼可以把她的褲
    子脫掉』，然後被告回我說『我們是朋友』，我就跟被告說
    『朋友也不可以這樣』，我當時是要被告開門，但被告不開
    ，後來我有跟被告說『你不開我要報警』，後來我就趕緊回
    家打電話報警。打完電話以後我又繼續拍門，但被告還是不
    開門，經過一段時間以後，等被告把被害人的緊身牛仔褲穿
    上以後並被害人拉進去一點後才開門。被告一出來就罵我『
    你們變態，我在爽不行喔』（台語）」等語（見偵卷17-18
    頁、本院卷29頁），及證人卓好樣於偵查及本院證稱：「後
    來邱太太出來也去敲門，還看了一下並叫『哎呀，你怎麼把
    她的褲子脫光光』…，聽到後我也去看了一下，我也有看到
    被害人的褲子有被脫下來，但因為被被告遮住，所以我只看
    到甲女的肚子，沒有看到她的腳，…我看被告的動作是在一
    直拉甲女的褲子，…邱太太和被告就互相對罵，其中我還聽
    到被告喊『我在爽不行喔』（台語），後來警察就到現場了
    。」等語（見偵卷17-18 頁、本院卷26頁反面、27頁），互
    核一致。
(三)、且經本院至案發之上開辦公處所1 樓勘驗現場，勘驗結果為
    ：該處所乃位於透天厝1 樓，最外有鐵捲門，內有一道進出
    之鐵門在右手邊，鐵門上附著有淡青色透明壓克力一片，鐵
    門之形式：中段有左右兩片長方形鐵片，置中處為柵欄樣式
    ，另上、下兩段則均為柵欄樣式，關上可自動反鎖。而以證
    人李鳳英、卓好樣之身高，墊腳尖下巴均可超過鐵門中段之
    長方形鐵片上緣，透過透明壓客力板可清楚看見室內情形，
    ，有本院99年12月13日勘驗筆錄及所附勘驗照片21張在卷可
    證（見本院卷57-70 頁），是以現場情形，證人李鳳英、卓
    好樣確實可清晰看見被告與告訴人甲女在屋內之舉止無訛，
    復衡諸證人李鳳英、卓好樣與告訴人甲女、被告並無恩怨，
    應不致視告訴人甲女之名節於不顧，而刻意大肆報警，虛構
    事實，誣指被告對甲女性侵害情節之必要，證人李鳳英、卓
    好樣證言應屬可採。況接獲證人李鳳英報案到場之員警見告
    訴人神智不清昏迷乃將之送往醫院，急救時，因要接倒尿管
    ，告訴人之母0000-0000A依護士指示脫去被害人牛仔褲時，
    發現告訴人未穿內褲，乃電話通知承辦員警，經員警至上開
    案發辦公處所尋找，在辦公室大門入口左側之木椅上找到被
    害人當日穿著之內褲一件之經過，亦經證人即被害人母親00
    00-0000A於偵查中證述詳盡（見偵卷26頁），並有員警所拍
    攝被害人（下身穿牛仔褲）平躺於案發現場1 樓中後方地面
    及經警消送往醫院情形照片3 張、及在案發現場1 樓大門入
    口左側木椅上尋獲被害人內褲1 件之照片3 張（分見警卷29
    -30 、26-27 頁），並有99年4 月15日高雄市政府警察局楠
    梓分局加昌派出所職務報告、查明本件報案時間為99年4 月
    15日16時6 分之高雄市政府警察局楠梓分局公務電話紀錄（
    見警卷22-23 頁）在卷可參，被告如未曾褪去甲女牛仔長褲
    及內褲，員警既何可能在木椅上找到告訴人甲女內褲，更足
    認被告確有脫去甲女內褲、長褲行為，至被告辯稱：證人卓
    好樣只證稱有見到甲女的腹部，未看見甲女陰部，顯見甲女
    是因穿低腰牛仔褲，躺臥露出腹部，足認被告並無脫去甲女
    褲子行為云云，忽略證人卓好樣於偵查、本院審理中均證稱
    ：其部分視線遭被告遮住，且褲子有被脫下來，下半身褲子
    是在腳踝處之完整證述，並無可採。
(四)、衡情被告若非基於性交之意圖，而褪去甲女長褲及內褲，對
    甲女有性侵害之舉，甲女下半身豈可能未著片縷，而遭證人
    李鳳英眼見甲女大腿以上未穿任何褲子（含內褲），被告又
    何須於證人卓好樣、李鳳英在門外喊叫時拒不開門，急忙替
    甲女穿回牛仔長褲，參以被告於偵查中亦不否認：確有隔衣
    摸甲女之胸部一情（見偵卷9 頁），已足見告訴人甲女前述
    關於被告係基於趁機性交之意，趁甲女酒醉不能抗拒，而對
    甲女為隔衣撫摸甲女胸部，再脫下甲女所著長褲及內褲，撫
    摸下體之指訴，核與事實相符，應堪採信。被告藉口其有額
    頭受傷情事（有額頭受傷及血跡照片7 張在卷可證，見警卷
    31-34 頁），辯稱：甲女牛仔褲難以穿脫，在短時間內實無
    可能脫去甲女長褲及內褲，只是滑倒撞傷額頭，剛好倒在甲
    女身上，並無對甲女性交未遂之行為及意思云云，顯屬事後
    卸責之詞，無可採信。
(五)、至證人李鳳英、卓好樣於本院於99年12月13日勘驗時，雖就
    被害人甲女當時躺在地上之方位分別證稱係頭朝內或腳朝內
    （見本院卷58-59 頁），而有不一，然本院審酌證人卓好樣
    於本院勘驗時雖證稱距案發時間較近之99年4 月28日偵查中
    明確證稱：「我看到被害人時他是躺在大門邊，被告是蹲在
    被害人腳邊，被害人的上衣是完整，下半身褲子是在腳踝處
    ，我有看到他（指被害人）的肚子有露出」等語（見偵卷16
    頁），以證人卓好樣所指當時告訴人甲女躺在靠近門邊藤椅
    旁地上之位置，依證人卓好樣在門外墊腳尖透過鐵門中段大
    鐵片上緣往下看之相對位置，顯然無法看見告訴人身體上半
    部分，此觀本院以假人模擬證人卓好樣指稱之告訴人躺臥位
    置，依證人卓好樣同高位置以照相機俯視拍攝照片2 張，僅
    能拍攝到假人之腿部情形甚明（見本院卷65頁），反之，以
    證人李鳳英所證述告訴人甲女所躺方位為頭朝內，始能看見
    甲女之上身及部分腿部，此有本院以假人模擬證人李鳳英指
    稱之甲女人躺臥位置，依證人李鳳英同高位置以照相機俯視
    拍攝照片2 張可證（見本院卷67頁），是以證人李鳳英所證
    述之方位為可採，證人卓好樣上開於本院勘驗時就被害人躺
    臥方位之證述，應屬有誤，然一般人對於特定事件關於經過
    細節之記憶，每每因時日經過而日趨模糊之常情，因認此細
    節之不一致，不足推翻證人卓好樣前揭關於被告所為之證述
    ，而無足為被告有利之認定。
(六)、再者，告訴人就遭被告性交時，是否拉扯而受傷，及被告是
    否已用手指進入其下體一節，前後指訴雖未盡相同，惟告訴
    人之指訴有部分前後不符，就以何者為可採，法院原得本於
    調查證據之結果由判斷，非謂一有不符或矛盾，即逕認其全
    不均不足採（最高法院74年度台上1599號判決要旨參照），
    尤其是關於行為之動機、手段結果等細節方面，告訴人難免
    因為個人特殊因素，故予誇大、渲染，但只要其對基本事實
    之陳述，與真實性無礙時，該部分陳述仍非不可採信。經查
    告訴人就被告對其趁機性交未遂之基本事實，前後指訴並無
    歧異，而此部分陳述，並有上開事證，可資補強，則該部分
    陳述，即非不得採為認定事實之證據資料。告訴人於99年10
    月14日本院審理中雖證稱：有遭被告以手指進入下體等語（
    見本院卷第36頁），與其於最接近案發時間之99年4 月16日
    警詢時所指證：「（問：林國樑對你性侵害時，有無將陰莖
    、手指或其他硬物插入你下體？）我不記得了。」等語（見
    警卷11頁），明顯歧異，佐以告訴人甲女於案發後之99年4
    月15日17時30分，經醫院檢查結果係陰部無外傷或破皮出血
    ，有99年4 月16日國軍左營總醫院受理疑似性侵害事件驗傷
    診斷書1 份可證（見偵卷之證物袋），是告訴人於本院審理
    中所為被告性交既遂之指訴，前後不一，復無補強證據可資
    佐證，尚難採信，另告訴人雖於偵查及本院審理中指稱有因
    被告拉扯、推倒而受傷等語（見偵卷25頁、本院卷35頁反面
    ），然與證人王余長於偵查及本院審理中證稱：與被告一同
    扶甲女上藤椅時，第一次沒扶好有讓甲女掉下撞到地板等語
    ，有所不符，亦難採信，然告訴人關於前開基本事實之指訴
    ，與事實相符，業如前述，是此等就被告上開行為手段及既
    遂與否之部分所述不同，尚不足以推翻告訴人關於前開基本
    事實之指訴。
(七)、綜上所述，被告所辯洵屬卸責之詞，殊無足取。本件事證明
    確，被告確有利用甲女酒醉不能抗拒之狀況而著手性交行為
    ，因遭證人李鳳英等即時阻止，始未得逞之犯行，洵堪認定
    ，應依法論科。
二、核被告所為，係犯刑法第225 條第3 項、第1 項之乘機性交
    未遂罪。被告基於乘機性交意圖，已著手於犯罪行為之實行
    ，因遭抵抗而未能性交而未遂，為未遂犯，衡諸其所犯情節
    ，爰依刑法第25條第2 項規定，按既遂犯之刑度減輕其刑。
    又被告對甲女為性交未遂行為前，所為撫摸甲女身體之趁機
    猥褻低度行為，為趁機性交未遂之高度行為所吸收，不另論
    罪。審酌被告為甲女父親之友人，係甲女之伯叔輩，竟趁甲
    女酒醉意識不清且行動無法全然自主之際，對其實施性侵害
    ，雖未得逞，惟造成甲女身心傷害甚鉅，此經甲女於庭上證
    述詳盡（見本院100 年1 月6 日審理筆錄），再被告遭證人
    李鳳英、卓好樣阻止後，竟毫無悔意，大聲罵稱：「你們變
    態，我們在爽不行喔」等語，此經證人李鳳英、卓好樣證述
    明確如前，被告復一再否認犯行等犯後態度，並念及被告無
    前科之素行（此有臺灣高等法院被告全國前案紀錄表1 份在
    卷可證），及被告家境小康、高中畢業之智識程度，復其犯
    罪動機、目的、手段等一切情狀，量處如主文所示之刑。至
    檢察官求刑有期徒刑5 年，本院考量上情，認尚嫌過重，仍
    以主文所示之刑為妥，併此敘明。
據上論斷，應依刑事訴訟法第299 條第1 項前段、刑法第225 條
第3 項、第1 項、第25條第1項、第2項，判決如主文。
本案經檢察官陳威呈到庭執行職務。
中    華    民    國    100   年    1    月    20    日
                  刑事第一庭    審判長法  官  黃三友
                                      法  官  莊珮吟
                                      法  官  陳億芳

以上正本證明與原本無異。
如不服本判決應於收受判決後10日內向本院提出上訴書狀，並應
敘述具體理由。其未敘述上訴理由者，應於上訴期間屆滿後20日
內向本院補提理由書(均須按他造當事人之人數附繕本)「切勿逕
送上級法院」。

中    華    民    國    100   年    1    月    21    日
                                      書記官  鄭於珮

附錄本案論罪科刑法條：
中華民國刑法第225條
（乘機性交猥褻罪）
對於男女利用其精神、身體障礙、心智缺陷或其他相類之情形，
不能或不知抗拒而為性交者，處 3 年以上 10 年以下有期徒刑
。
對於男女利用其精神、身體障礙、心智缺陷或其他相類之情形，
不能或不知抗拒而為猥褻之行為者，處 6 月以上 5 年以下有期
徒刑。
第 1 項之未遂犯罰之。